【裁判字號】    98,交聲,1593
【裁判日期】    990203
【裁判案由】    聲明異議
【裁判全文】
臺灣彰化地方法院交通事件裁定  98年度交聲字第1593號
抗  告  人
即原處分機關  交通部公路總局臺中區監理所彰化監理站
受處分人      甲○○
上列抗告人即原處分機關因違反道路交通管理處罰條例案件，不
服本院於民國九十九年一月十五日所為之裁定（裁決案號：彰監
四字第裁64─I00000000號及彰監四字第裁64─I00000000號），
提起抗告，本院更為裁定如下：
    主  文
原裁定撤銷。
異議駁回。
    理  由
一、按汽車牌照業經註銷，無牌照仍行駛者，處汽車所有人新臺
    幣（下同）3,600元以上1萬800元以下罰鍰，並禁止其行駛
    ，且牌照扣繳之；道路交通管理處罰條例第12條第1項第4款
    、第2項定有明定。次按違反道路交通管理事件統一裁罰基
    準及處理細則第2條第2項規定之「違反道路交通管理事件統
    一裁罰基準表」，業於98年3月10日修正施行，就違反道路
    交通管理處罰條例第12條第1項第4款之規定，依「違規車種
    類別，即機器腳踏車、小型車、大型車」分別裁處不同罰鍰
    處分，是以違反「小型車使用吊銷、註銷之牌照行駛」之違
    反事件，依前開規定，受處分人如「於期限內繳款或到案聽
    候裁決者」，裁處罰鍰新臺幣（下同）5,400元，並禁止其
    行駛，牌照扣繳，汽車當場移置保管，並通知汽車所有人限
    期領回之；如「逾越應到案期限30日以，上60日以內繳納罰
    鍰或到案聽候裁決者」，裁處罰鍰9,000元、並禁止其行駛
    ，牌照扣繳，汽車當場移置保管，並通知汽車所有人限期領
    回之。又按當事人對於法院之裁定有不服者，除有特別規定
    外，得抗告於直接上級法院；原審法院認為抗告有理由者，
    應更正其裁定，刑事訴訟法第403條第1項、第408條第2項前
    段分別定有明文。
二、抗告意旨略以：如附件之刑事聲明抗告狀所載。
三、本件受處分人甲○○所有之車牌號碼4458-NF號自用小客車
    之牌照，業因該車逾期未依規定接受檢驗逕行註銷，於該車
    牌註銷後之98年8月23日22時10分許在彰化縣田中鎮○○路○
    段348號，有「使用註銷之牌照行駛公路」違規事實，經彰
    化縣警察局交通警察隊田中分隊依違反道路交通管理處罰條
    例第12條第1項第4款規定舉發；另於98年10月7日22時，在
    彰化縣員林鎮○○路○段250號前，因「使用註銷之牌照行駛
    公路」違規，經彰化縣警察局員林分局依違反道路交通管理
    處罰條例第12條第1項第8款規定逕行舉發，各處罰鍰新臺幣
    9000元及5400元，並牌照扣繳。
四、經查：
  (一)本件受處分人駕駛車牌號碼4458-NF號自小客車，分別於上
    開時、地，有使用註銷牌照行駛之違規事實，有卷附彰化縣
    警察局彰警交字第I00000000及I00000000號舉發違反道路交
    通管理事件通知單各1紙在卷可參，亦有車號查詢汽車車籍
    畫面1紙在卷為憑，且為受處分人所不爭執，堪信為真實。
  (二)按警方舉發汽車所有人、駕駛人使用註銷之牌照行駛時，應
    當場暫代保管其車輛牌照，並將代保管物件之名稱、數量、
    證照號碼、引擎或車身號碼記載於通知單內，若係代保管汽
    車牌照者，並記明「限當日駛回」，此一當場代保管物件應
    由交通勤務警察或依法執行交通稽查任務人員辦理之，此觀
    諸違反道路交通管理事件統一裁罰基準及處理細則第16條第
    1項第1款第2目、第2項、第3項規定即明。另按違反道路交
    通管理事件統一裁罰基準及處理細則，乃道路交通管理處罰
    條例第92條第3項授權由主管機關交通部會同內政部訂定者
    ，故該統一裁罰基準及處理細則具有法規命令之性質。查本
    件舉發員警於舉發當日開立之上開舉發違反道路交通管理事
    件通知單上，均業已明確記載其所代保管物件為「號牌1面
    」，並註明「限當日駛回」等字樣，有內政部警政署國道公
    路警察局舉發違反道路交通管理事件通知單2紙在卷可稽，
    則本件舉發員警依上開違反道路交通管理事件統一裁罰基準
    及處理細則之規定，僅代保管汽車牌照，而未將汽車當場移
    置保管，亦難認有何違法之處，且無損於受處分人之權益，
    更與受處分人本身之違規行為無關。又受處分人之其他所辯
    理由，與受處分人本身之違規行為無涉。
  (三)從而，本件事證明確，受處分人之前開違規行為，堪予認定
    。其上開所辯，顯係事後卸責之詞，殊無足採。
五、綜上，受處分人明知其所有自小客車之車牌已經註銷，仍使
    用已註銷之牌照行駛道路之行為，已違反前開交通法規，原
    處分機關依道路交通管理處罰條例第12條第1項第4款、第2
    項及98年3月10日修正施行違反道路交通管理事件統一裁罰
    基準及處理細則第2條第2項附件，即違反道路交通管理事件
    統一裁罰基準表等規定，就受處分人上開違規行為，分別裁
    處罰鍰9,000元、5400元，並均扣繳牌照之處分，核無違誤
    。受處分人猶執前詞，指摘原處分不當，難認有理由，應予
    駁回。本院原裁定誤引97年4月15日修正施行違反道路交通
    管理事件統一裁罰基準及處理細則第2條第2項附件（未區分
    違規車輛類別），對受處分人各裁處罰鍰8400元、3600 元
    ，容有誤解，抗告人據以98年3月10日修正施行之道路交通
    管理事件統一裁罰基準及處理細則第2條第2項附件為由提起
    抗告，自非無理由，本院應撤銷原裁定，並更正裁定如主文
    所示。
據上論斷，依道路交通管理處罰條例第87條第2項、道路交通案
件處理辦法第19條、第26條，刑事訴訟法第408條第2項前段，裁
定如主文。
中    華    民    國    99    年    2     月    3    日
                    交通法庭  法  官  張德寬
以上正本證明與原本無異。
如不服本裁定，應於裁定送達後5日內向本院提出抗告狀(須附繕
本 )。
中    華    民    國    99    年    2     月    3    日
                              書記官  黃得翔

司法院資訊處製作；財團法人民間司法改革基金會備份。
